【裁判字號】    95,台上,4405
【裁判日期】    950810
【裁判案由】    偽造文書
【裁判全文】
最高法院刑事判決            九十五年度台上字第四四０五號
    上  訴  人  甲○○
                        4
                        樓之1 （另案在臺灣臺中監獄臺中分
                        監執行）
上列上訴人因偽造文書案件，不服臺灣高等法院臺中分院中華民
國九十五年五月二十三日第二審判決（九十五年度上訴字第一九
六號，起訴案號：臺灣臺中地方法院檢察署八十六年度偵字第一
二五八０號），提起上訴，本院判決如下：
    主  文
上訴駁回。
    理  由
按刑事訴訟法第三百七十七條規定：上訴於第三審法院，非以判
決違背法令為理由不得為之；是提起第三審上訴，應以原判決違
背法令為理由，係屬法定要件；如果上訴理由狀並未依據卷內訴
訟資料具體指摘原判決不適用何種法則或如何適用不當，或所指
摘原判決違法情事，顯與法律規定得為第三審上訴理由之違法情
形不相適合時，均應認其上訴為違背法律上之程式，予以駁回。
本件原判決撤銷第一審科刑判決，改判依牽連犯，從一重論處上
訴人甲○○共同連續行使偽造私文書，足以生損害於他人（累犯
）罪刑（處有期徒刑二年）。上訴人之上訴意旨略稱：（一）上
訴人並非現行犯，警方予以逮捕，其程序於法未符。（二）上訴
人所為雖該當於行使偽造私文書等罪犯罪構成要件之規定，惟是
否有實質違法性﹖上訴人所為是否出於故意﹖原審自應依職權加
以調查，如上訴人侵害之法益及行為輕微，於社會一般觀念上尚
難認有科以刑罰之必要者，即以不予追訴處罰為適當，自不應以
刑法相繩。上訴人向中國信託商業銀行（下稱中國信託）領款之
四十八張簽帳單及向泛亞商業銀行太平分行（下稱泛亞太平分行
）申請開戶之相關資料，均係某一江姓男子為主導行騙而交付，
而上訴人又係馬來西亞人，不懂臺灣法律及民情風俗，因熱心助
人而被陷害，自係居於被害人地位，根本難論以刑責。況且上訴
人因誤認而將前開資料分別交予中國信託或泛亞太平分行承辦人
員，係上訴人出於一時之幻覺，非實際實施犯罪行為，不但不能
發生犯罪之結果，亦未發生危害，顯難令上訴人負擔任何刑事責
任。（三）本件公訴意旨，無非係要將上訴人定罪，依「毒樹果
實」理論，上訴人所為與檢察官起訴犯罪之構成要件，均非該當
，如無證據足以證明上訴人犯罪，或上訴人之行為不罰，即應諭
知無罪。本案起因係江姓男子與簡嘉輪及銀行職員共謀不法利益
，上訴人乃替死者，應積極查明事實真相；況且上訴人若參與犯
罪，豈會留下真實姓名及電話號碼﹖足認上訴人僅係被該江姓男
子利用，且對江姓男子交代之工作內容，從未過問，因而陷於錯
誤，誤認所為均屬合法，既無證據足認上訴人與該江姓男子有犯
意聯絡，即應諭知上訴人無罪。原判決率爾推斷上訴人有領款行
為，有認定事實不憑證據及證據調查未盡之違法等語。
惟查：原判決依憑上訴人先後於警詢、偵查及第一審審理中供認
犯罪之自白、證人簡嘉輪於警詢、偵查及第一審、證人即中國信
託職員吳敏豪、證人即泛亞太平分行襄理曾澤能分別於警詢之證
言、被害人黃蘇祥、賴進財、盧承維、王啟而、賴文勇、林國訓
、邵旭秀、黃榮鐘、楊水潭、林文峰、翟慧君、江明聰、賴進旺
、廖揚德、張須美（施文隆之母）分別在警詢之供述、卷附之聯
合報、自由時報分類廣告影本共三紙、中國信託商店基本資料表
（來佳精品店）、來佳精品店營利事業登記證、中國信託特約商
店合約書等影本各一件、簽帳單影本四十八張、如原判決附表三
所示之二十五份泛亞銀行帳戶約定書影本、領用金融卡及設定提
款檢碼申請書影本及扣案之中國信託中港分行第0000000
000000號、戶名簡嘉輪之存摺一本、金融卡一張、賴溪圳
於彰化商業銀行北台中分行開立之第00000000000－
000號存摺一本、劉玉玲在彰化商業銀行南台中分行開立之第
00000000000－000號存摺一本等證據資料，認定
上訴人有其事實欄所載之犯行，已於理由內詳敘其調查證據之結
果及取捨證據認定之理由。並就上訴人於原審否認犯罪之辯解，
認非可採，詳予指駁。從形式上觀察，原判決並無不適用法則、
適用法則不當、認定事實不憑證據及證據調查未盡等違背法令之
情形。上訴意旨（二）、（三）置原判決事實欄明確認定及理由
內詳予說明之事項於不顧，仍執原判決已詳予指駁之上訴人否認
犯罪辯解，就事實審法院無違於證據法則之採證認事自由判斷職
權之合法行使，再為單純事實上爭執，均非合法之第三審上訴理
由。至於上訴意旨（一）主張警方逮捕上訴人之程序，有違法律
規定等語，縱令無誤；惟除去依上開違法程序取得之警詢筆錄等
證據外，綜合原判決調查證據之結果及卷內其他證據資料，本件
仍應為同一事實認定，上開程序違法，既無從動搖原判決所確認
之事實，顯對判決結果無影響，依刑事訴訟法第三百八十條規定
，仍難執為提起第三審上訴之合法理由。而上訴人其他上訴意旨
，均未依據卷內資料，具體指明原判決不適用何種法則或如何適
用不當，亦非合法。綜上所論，本件上訴違背法律上程式，應予
駁回。至於原判決認與上開行使偽造私文書部分，有牽連犯關係
之詐欺取財部分，原判決認應依刑法第三百三十九條第一項論處
；經核刑法第三百三十九條第一項之詐欺取財罪，屬於刑事訴訟
法第三百七十六條第四款之案件，與之有牽連犯裁判上一罪關係
之行使偽造私文書部分之上訴，既不合法，自無從就有牽連犯關
係之上開輕罪部分併為實體上審判，此部分既經第二審判決，自
不得上訴於第三審法院，上訴人就該部分，竟仍提起上訴，亦非
適法，應併予駁回。
據上論結，應依刑事訴訟法第三百九十五條前段，判決如主文。
中    華    民    國  九十五  年    八    月    十    日
                      最高法院刑事第十二庭
                          審判長法官  林  永  茂
                                法官  洪  文  章
                                法官  蘇  振  堂
                                法官  蕭  仰  歸
                                法官  林  茂  雄
      本件正本證明與原本無異
                                      書  記  官
中    華    民    國  九十五  年    八    月   十七   日
                                                      Ｅ


司法院資訊處製作；財團法人民間司法改革基金會備份。
